臺灣高等法院臺中分院刑事判決　　　92年度交上訴字第2148號
上　訴　人　臺灣苗栗地方法院檢察署檢察官
上　訴　人
即　被　告　丑○○
　　　　　　　　　　　六號
選任辯護人　陳武璋律師
上列上訴人因公共危險等案件，不服臺灣苗栗地方法院中華民國
92年9月22日第一審判決（民國92年度交訴字第31號，起訴案號
：臺灣苗栗地方法院檢察署民國92年度偵字第3022號），提起上
訴，本院判決如下：
    主      文
原判決撤銷。
丑○○服用酒類，不能安全駕駛動力交通工具而駕駛，處有期徒
刑月；又過失致人於死，處有期徒刑拾月；又駕駛動力交通工
具肇事，致人死傷而逃逸，處有期徒刑捌月；應執行有期徒刑壹
年柒月。
    事      實
一、丑○○明知汽車駕駛人飲酒後不能安全駕駛動力交通工具者
    ，不得駕車，竟於民國九十二年五月二十九日上午十二時許
    起，至同日十五時許止，與甲○○先在其友人黃國興位於苗
    栗縣苗栗市嘉盛里之住處飲酒，飲酒後丑○○與甲○○二人
    ，又自同日十六時許起，至同日十八時許止，在乙○○所經
    營位於苗栗縣公館鄉○○路之「愛泰小吃店」內飲酒，於飲
    酒後其酒後吐氣之酒精成份每公升達一．二八毫克，已達不
    能安全駕駛之狀態，竟仍駕駛車牌號碼ＬＹ─二九五二號自
    用小客貨車，沿苗栗縣公館鄉○○村○鄰○○○道路，由南
    往北方向行駛，欲返回其位於苗栗縣公館鄉玉谷村九鄰玉谷
    一九九之六號之住處，迨同日十八時四十分許，丑○○駕駛
    上開自用小客貨車行經苗栗縣公館鄉玉泉村十鄰玉泉二八五
    號前之產業道路時，理應注意汽車行駛在未劃標線之道路，
    應靠右行駛，及注意車前狀況，並隨時採取必要之安全措施
    ，以防止發生危險，且依當時之天候、路況，並無不能注意
    情事，詎其竟仍於酒後駕車，且疏未注意應靠右行駛及車前
    狀況，見謝昭蘭、壬○○在上開產業道路靠左方（以丑○○
    之行車方向而言）迎面徒步而來時，不慎迎面撞上謝昭蘭、
    壬○○，除將壬○○當場撞擊倒地外，並將謝昭蘭撞飛至該
    產業道路與苗栗縣公館鄉○○村○○路○路口，造成壬○○
    受有胸部挫傷、左邊肋骨第四至第八骨折之傷害；謝昭蘭則
    受有頭胸腹部嚴重外傷骨折、顱內出血及胸腹部內出血之傷
    害；謝昭蘭雖經送醫，惟仍於同日十八時五十五分許，於送
    醫途中即不治死亡。丑○○明知肇事並已致謝昭蘭、壬○○
    受傷後，竟未下車查看並採取必要之救護措施，仍駕駛上開
    自用小客貨車往前行駛而逃逸，嗣經路人丙○○目擊丑○○
    所駕駛之上開汽車車牌號碼後，將之告知庚○○，再由庚○○報警於同日十九時許，在丑○○位於苗栗縣公館鄉玉谷村
    九鄰玉谷一九九之六號之住處，查獲上開肇事之自用小客貨
    車，並於同日十九時五十五分許對丑○○實施酒精成份測試
    ，其呼氣之酒精濃度竟達每公升一、二八毫克，始查悉上情
    。
二、案經壬○○訴由苗栗縣警察局苗栗分局及謝昭蘭之子子○○
    、癸○○分別訴請臺灣苗栗地方法院檢察署檢察官暨臺灣苗
    栗地方法院檢察署檢察官據報相驗後自動檢舉偵查起訴。
    理      由
一、訊據被告丑○○對於九十二年五月二十九日十九時許，在其
    位於苗栗縣公館鄉玉谷村九鄰玉谷一九九之六號之住處內，
    為警查獲本件肇事車輛即其所有之車號ＬＹ─二九五二號自
    用小客貨車，並經警施以呼氣酒精濃度測試，測得其呼氣酒
    精濃度值高達每公升一．二八毫克，及上開自用小客貨車有
    撞擊被害人謝昭蘭、告訴人壬○○之痕跡，告訴人壬○○因
    此受有胸部挫傷、左邊肋骨第四至第八骨折之傷害；被害人
    謝昭蘭則於送醫途中不治死亡等事實固不爭執，惟矢口否認
    有何公訴人所指之刑法第一百八十五條之三酒後駕車之公共
    危險、第二百七十六條第一項之過失致死、第二百八十四條
    第一項前段過失傷害及第一百八十五條之四肇事逃逸之公共
    危險等犯行，辯稱：當日伊已酒醉，無法開車，車號ＬＹ─
    二九五二號自用小客貨車雖係其所有，但肇事當時並非其駕
    駛，伊不清楚發生何事，事後想起來應是伊友人甲○○開車
    載伊回家云云。惟查：
（一）被告所有之車號ＬＹ─二九五二號自用小客貨車，確曾於
      九十二年五月二十九日十八時四十分許，在苗栗縣公館鄉
      玉泉村十鄰玉泉二八五號前之產業道路，撞及被害人謝昭
      蘭、告訴人壬○○，致被害人謝昭蘭死亡、告訴人壬○○
      受傷之事實，業據證人丙○○、庚○○於審理中到庭證述
      明確，核與告訴人壬○○於審理中指訴情節相符，復為被
      告所自認；而案發後經警在被告所有之上揭自用小客貨車
      擋風玻璃所採集之牙齒及擋風玻璃碎片，及被害人謝昭蘭
      車禍時所穿之衣服，經送請內政部警政署刑事警察局鑑定
      結果，認均屬同一女性ＤＮＡ─ＳＴＲ型別，亦有該局九
      十二年七月九日刑醫字第０九二０一一一三五０號鑑驗書
      一紙附卷可稽，是被告所有之車號ＬＹ─二九五二號自用
      小客貨車確屬本案肇事車輛無訛。則本案所應審究者，厥
      為被告於案發當時是否係駕駛肇事車輛之人？
（二）查被告於審理中雖矢口否認有何酒醉駕車、過失致死及肇
      事逃逸犯行，惟參諸被告經警查獲後於九十二年五月三十
      日上午六時三十分至八時三十分許，在苗栗縣警察局苗栗
      分局公館分駐所接受警員訊問時供述：「（問：你是於何
      時﹖駕何車？在何處發生交通事故？）我是於九十二年五
      月二十九日十八時四十分許，在公館鄉○○村○○○號○
      路口，駕駛ＬＹ─二九五二號客貨兩用車發生交通事故，
      不慎撞到路人。」、「（問：當時你駕駛ＬＹ─二九五二
      號客貨兩用車撞到路人時，你是否知道？遭你撞擊之路人
      是何姓名？住址？傷勢？）當時我撞到路人時，我不怎麼
      知道？於是我將車直接開回家，沒多久警方到我住家找到
      我，跟我說後，我才知道我撞到二名路人，一名叫謝昭蘭
      ，另一名叫壬○○，他們二人住址在公館鄉○○村○○路
      五十六號二樓。」、「（問：請將當時發生交通事故之情
      形詳述一遍？）當時我由苗栗往公館方向行駛時（當時我
      朋友開車送我），至我停放車之地方（仁愛國小附近），
      我下車，下車後我就駕駛ＬＹ─二九五二號客貨兩用車，
      由仁愛路右轉大同路後，再左轉（由公館農會前）直行，
      至竹企前再左轉回家後，尚未到家時，就發生交通事故。
      」等語（參見臺灣苗栗地方法院檢察署九十二年度相字第
      二五二號相驗卷第五頁反面、第六頁正面），足徵被告於
      警訊中就其酒後駕車致肇事乙節已坦承不諱。被告其後於
      審理中雖辯稱伊不記得在警訊中有作上開供述，惟經原審
      當庭勘驗上揭警訊錄音帶，勘驗結果認被告確有為上開供
      述，亦有其勘驗筆錄在卷可憑（參見原審九十二年八月二
      十七日訊問筆錄第四頁至第十四頁），而被告對上開勘驗
      警訊錄音帶結果亦當庭表示：「那是我的聲音，是實在的
      ，是出於自由意志下所說的話，有的我不曉得，是警員引
      導我說的話，製作筆錄時，我神智應該是可以的。」，顯
      然被告於警訊中確曾作如上供述，且被告於警訊中所為之
      上揭供述亦係出於自由意志，而具任意性無疑。
（三）被告於警訊中供述伊案發當日係駕駛肇事車輛即車號ＬＹ
      ─二九五二號自用小客貨車回家乙節，既如上所述具任意
      性，則本件應續查明者，乃被告上揭自白與事實是否相符
      ，亦即是否具信用性？查被告與甲○○二人係於九十二年
      五月二十九日上午各開一部車輛至位於苗栗縣公館鄉○○
      路之「宏發建材行」，找「宏發建材行」老闆即黃珍之
      夫，因黃珍之夫不在，甲○○乃將其車輛停放在「宏發
      建材行」附近之小公園，改搭乘被告所駕駛之車號ＬＹ─
      二九五二號自用小客貨車，至被告之友人黃國興位於苗栗
      縣苗栗市嘉盛里之住處，自同日上午十二時許起開始飲酒
      ，至同日十五時許，始由甲○○駕駛被告所有之上揭自用
      小客貨車搭載被告離開黃國興住處，自苗栗市返回苗栗縣
      公館鄉，並自同日十六時許起，至同日十八時許止，在乙○○所經營位於苗栗縣公館鄉○○路之「愛泰小吃店」內
      飲酒，於飲酒後由被告自行駕駛其所有之車號ＬＹ─二九
      五二號自用小客貨車返回其住處，而甲○○則步行至距離
      「愛泰小吃店」不到一公里處（公訴人認約三百公尺），
      即其停放車輛處之「宏發建材行」附近小公園開車返家等
      情，業據證人甲○○於審理中到庭證述甚詳，核與證人乙○○於審理中證述：「大約六點鐘，我是回來時，在櫃檯
      遇到他們的。」、「他們結完帳後，我跟他的朋友，就是
      剛剛作證之證人甲○○，就扶丑○○到我店門口，後來我
      店在忙，他朋友也說他會處理好，我就先進來了，他們如
      何離開我不清楚。」、「有一台類似廂型車停在我的店附
      近。」等語，及證人黃珍於審理中證述：「（問：當天
      白天時丑○○及甲○○有無到你店中？）有，在中午時間
      ，他們要約我先生一起吃飯，我先生去送貨出去不在家，
      所以他們二人就到隔壁的小吃店吃飯。」、「我只知道甲○○的車子停到我們建材行旁邊公園的榕樹下，我要走出
      去外面才看得到，所以我不知道他何時將車子開走。」、
      「（問：他們中午到宏發建材行開幾台車去？）二台車，
      但到苗栗市是一台。」等語相符，而被告於偵、審中對上
      開情形，除辯稱在「愛泰小吃店」飲酒後，係由甲○○駕
      駛其所有車號ＬＹ─二九五二號自用小客貨車載伊返回其
      住處外，其餘則供承不諱，是揆諸證人甲○○、乙○○、
      黃珍上揭證言，被告案發當日中午行程，係由被告駕駛
      車號ＬＹ─二九五二號自用小客貨車搭載甲○○，共同至
      其友人黃國興位於苗栗縣苗栗市嘉盛里之住處飲酒，而後
      於同日十五時許，再由甲○○駕駛被告所有之上揭自用小
      客貨車搭載被告離開黃國興住處，並自同日十六時許起至
      十八時許止，在「愛泰小吃店」飲酒，於飲酒後始返家等
      情，應堪認定。另參諸被告於警訊中供述：（問：是從苗
      栗往公館方向行駛，從苗栗到公館是你朋友載你，是嗎？
      ）是。」、「（問：你朋友開車送你？）是，然後我自己
      開車回家。」、「（問：你車子放那裏？）應該是仁愛國
      小附近。」、「（問：當時你是由苗栗往公館方向行駛，
      就是當時是由你朋友開車送你的，是嗎？）是。」、「（
      問：送你到你停放車的地方也就是仁愛國小附近，以後你
      下車就是開你自己的車子，是嗎？）是，這中間好像也有
      喝個茶，但我忘在那邊了，不是三、四點的時候，就直接
      開我的車子，在那附近我還是開我車子回家。」等語（參
      見原審九十二年八月二十七日訊問筆錄中勘驗錄音帶內容
      第錄第十一頁），益證被告於警訊中供述十分清楚且肯定
      ，從苗栗回到公館時，係由其朋友開車搭載，但回到公館
      後，伊並沒有立刻回家（即被告所供述之【這中間好像也
      有喝個茶，但我忘在那邊了】），而最後要回家時，還是
      由被告自己開車（即被告所供述之【不是三、四點的時候
      ，就直接開我的車子，在那附近我還是開我車子回家】）
      ，而且被告事後於檢察官偵查中即想起伊係回到公館後，
      又至「愛泰小吃店」喝酒唱歌，至六點左右始離開等情，
      堪認被告於警訊中之自白，與證人甲○○、乙○○、黃
      珍之上揭證述內容相符，足證被告於警訊中之自白確與事
      實相符，且具任意性，其警訊自白具有證據能力無訛。是
      被告辯稱其在警訊中之自白欠缺信用性云云，自不足採信
      。
（四）次查，案發當日係由甲○○駕駛被告所有之車號ＬＹ─二
      九五二號自用小客貨車載搭被告，共同至「愛泰小吃店」
      飲酒等情，既如上所述，為被告所不爭執之事實，則衡諸
      當時證人甲○○自己之車輛係停在距離「愛泰小吃店」不
      到一公里處之「宏發建材行」旁附近小公園，而被告之車
      輛則停在「愛泰小吃店」隔壁空地，被告從「愛泰小吃店
      」回到其住處之距離，至少在三公里以上等情，證人甲○○於審理中證述：被告係自行駕駛車號ＬＹ─二九五二號
      自用小客貨車回家，伊則自行走路到「宏發建材行」開車
      回家乙節，核與經驗法則顯然相符，且堪信為真實，否則
      如被告所辯：當天係由甲○○駕駛被告所有之車號ＬＹ─
      二九五二號自用小客貨車載被告回家云云屬實，則甲○○
      之車輛並非停放在被告住處，甲○○在載被告回家後，其
      自己又如何返家？若係由甲○○開車載被告回家後，再由
      甲○○開被告車輛回家，則甲○○自己之前停放在宏發建
      材行旁附近小公園之車輛又應如何處理？況事實上本案車
      禍肇事時間，係在九十二年五月二十九日十八時四十分許
      ，而被告經警在其住處查獲時間，係在同日十九時許，依
      查獲時被告所有之車號ＬＹ─二九五二號自用小客貨車係
      停放在被告住處之車庫內，且中間相隔僅二十分鐘，顯見
      上開車輛亦未由甲○○開回家；另參以甲○○自案發當日
      中午起，即與被告在一起喝酒，直至當日下午六時許，則
      在甲○○自己亦有喝酒情況下，衡情其自不可能大費周章
      先送被告回家，而後其自己再回家。綜上所述，被告所辯
      ，有違情理，不足採信。
（五）再查，證人即查獲被告之警員戊○○於審理中到庭證述：
      「（問：後來你跟被告對話後，他的口齒清晰嗎？）還算
      清晰。」、「（問：他走路還順嗎？）還好。」、「（問
      ：跟他交談時，他意識清楚嗎？）那時清楚，言談都很正
      常，回答還算蠻流利的。」、「（問：你在他家時，你跟
      他跟講【你車子撞到人，你知道嗎？】在他家時，他有沒
      有承認？）他沒有跟我承認，他在家時，他跟我講：【他
      是被他朋友載的，我有問他載他的是誰？他說不知道。】
      ，我跟他講你不知道，我沒有辦法釐清是你開的還是你朋
      友開的。」等語，足證被告經警查獲時意識清楚，言談正
      常，並未到不勝酒力全無行動能力之地步之情；若被告當
      時果真酒醉到無法開車，其對如何回到家中？途中發生何
      事？理應因醉倒而不醒人事，並於警員戊○○到其家中調
      查時，醉臥在車上或屋內，而非如本件警員戊○○到其住
      處時，伊係清醒站在前院，並向員警指明其車輛停放在車
      庫。是被告選任辯護人辯護意旨辯稱：被告在案發當日傍
      晚六點多喝完酒之後，已經醉酒而沒辦法開車云云，揆諸
      上揭說明，顯然與事實不合，不足採信。在本院審理中警
      員戊○○雖稱：「在他（指被告）家我們有問他車子是否
      他開，他對我們說是他朋友開的，那時他想不起來朋友的
      姓名，我們帶被告回派出所時，我們再問他朋友何姓名？
      他才說是甲○○，我再請甲○○到派出所作筆錄。」云云
      ，惟若果係甲○○開車載送被告而肇禍，被告儘可坦陳其
      實，何致其初道不出所謂開車朋友之姓名，嗣又於警訊及
      偵訊中直承自己駕車肇事，況目擊者及隨即趕到被告家中
      之警員均未見有甲○○其人在場。
（六）又參諸證人即告訴人壬○○於審理中到庭證述：「（問：
      這十天中間有相關之肇事者，對方有無到醫院看你嗎？）
      有，第一天是丑○○的太太及妹妹；第二天是丑○○本人
      ，我當場有告訴被告：撞到人就偷跑，你這樣不應該；第
      三天被告又來了，他一直說對不起，我說：你沒有良心、
      道德心，撞到我就偷跑。我又說：他不要再來了，因你來
      了我會想我嫂嫂，他說：我撞到他沒有來，我良心會過不
      去，我是他的學生，我又說：你不要再來了，我看到你就
      會傷心。我有罵他說：喝酒也敢開車？結果被告回答說：
      我不會醉，我可以開啊！」、「（問：你在醫院時，被告
      丑○○向你道歉，說他良心過不去，他的意思是說他開車
      撞到你，還是他的車子撞到你？）他說他開車撞到我，所
      以我才罵他：喝醉了還敢開車。」等語，足證被告確是本
      件駕車肇事之人，否則其為何會到醫院去看告訴人壬○○
      ？又何以會當面向告訴人壬○○說：「我撞到他沒有來，
      我良心會過不去，我是他的學生。」？又當時在「愛泰小
      吃店」與被告及甲○○一同飲酒之辛○○在本院證稱：「
      我們喝酒的地方在小吃店的二樓，大約在下午四點多鐘的
      時候我們就一起下樓要離開，要下樓時被告站都站不穩，
      我與甲○○都有扶他下樓，下樓之後被告他在樓下坐，至
      於甲○○也應該是留在店裡面，我先走了，我離開愛泰小
      吃店的時候，被告還坐在愛泰小吃店內，甲○○好係去廁
      所，他沒有與我一起出來。」、「（問：被告與甲○○是
      如何從愛泰小吃店回家？）我不知道，因我有事先走，他
      們兩人何人開何人的車，我不知道。」等語，憑此證述，
      亦無從認係甲○○駕車載被告回家，況壬○○在原審審理
      中更證述：「被告當天來探病時，他太太說：因我先生脊
      椎受傷才會常常喝酒，當時在場的人就對被告說：酒醉還
      敢開車？結果被告說：有朋友對我說你喝醉了，你不要開
      ，我來開，結果我就對我朋友說：我還不會醉，我自己開
      。」等語，由此益徵被告酒後仍強自開車。
（七）被告於本院另辯稱自「愛泰小吃店」至其家中，有另一條
      路，其慣常通行之路係此條路線，並非經過肇事地點之路
      線，經本院履勘，固另有一條路線可自「愛泰小吃店」通
      往被告住處，惟此是否為被告慣行之路，並無確證，況經
      過肇事地點之路線既亦可由「愛泰小吃店」通往被告住處
      ，自不足否定被告當時駕車經過肇事地點而肇事；雖被告
      之女寅○○稱：「通常我父母要出門時都會將車庫通往稻
      田的那扇門關好。」，被告之妻賴淑英稱：「我在晚上（
      指事發當天）十一點多要睡覺時有巡視車庫的門，才看到
      那個向著水田的門是開著的。」云云，微論被告之妻、女
      本不無偏頗之虞，即或所云無訛，此與是否甲○○駕車肇
      事並無必然之關連，殊不足據此推論係甲○○駕車肇事。
（八）至甲○○稱其於「愛泰小吃店」飲酒後，經過宏發建材行
      開自己之車回家時，有跟老闆娘黃峰珍打招呼云云，與黃
      峰珍所謂當時未見到甲○○云云，固非一致，然是否見面
      打個招呼之細鎖之事，本難期記憶明晰，尚未能擷此細節
      而認係甲○○駕被告之車載送被告返家。又甲○○駕被告
      之車載被告至「愛泰小吃店」，其後由被告駕自己之事返
      家之間，甲○○將被告車之鑰匙交還被告乙節，乃其二人
      授受之事，在被告嗣後否認犯行之下，甲○○本難舉出客
      觀證據，自未可強令甲○○舉證並謂不舉出證據即認被告
      所辯為真。又考諸電話通聯紀錄及依宏發建材行老闆丁○○所云，甲○○之女兒曾於事發當晚七時十多分許以電話
      向丁○○查詢甲○○去處，被告意謂若甲○○未載送被告
      回家，而係直接到宏發建材行附近開自己之車返家，計算
      路程應於其女兒電詢去處時已返家，由其女兒尚電詢其去
      處可知當時甲○○並未返家云云，惟按甲○○究竟於當晚
      何時何分返家之細節，亦難期甲○○陳述精確，縱未於被
      告所計時分返家，可能之原因亦不止一端，尚難憑此即推
      翻前述被告駕車肇事之事證。
（九）另被告辯稱：伊曾在案發後前往「愛泰小吃店」查訪當日
      駕駛肇事車輛之人，「愛泰小吃店」老闆乙○○曾告訴伊
      ，甲○○載伊回家後，又回來找鑰匙，乙○○曾帶甲○○
      至「愛泰小吃店」內找，且曾將沙發搬開找，但找不到，
      足認當天係甲○○開車載伊回家云云，固據被告提出其與
      乙○○於審判外在立法委員何智輝公館服務處之對話錄音
      帶為證。惟查，甲○○於案發當日即九十二年五月二十九
      日並未遺失鑰匙在「愛泰小吃店」，是被告手機遺失在「
      愛泰小吃店」，伊是在案發第二天（即三十日）才去「愛
      泰小吃店」幫忙被告拿手機，伊曾在案發前一天（即二十
      八日）至「愛泰小吃店」找被告遺失之鑰匙等情，業據證
      人甲○○於審理中證述明確，核與證人乙○○於審理中證
      述：「（問：五月二十八日被告跟證人甲○○也有到你店
      裡喝酒？）有。」、「（問：五月二十九日發生車禍天，
      丑○○走了，證人甲○○也走，有沒有這二人中之任何一
      人回到你店裡面？）沒有。」、「（問：五月二十九日之
      後，又有誰回到店裡做何事？）第二天證人甲○○先來找
      行動電話，然後第二天丑○○再來店裡找行動電話。」、
      「（問：在二十九日、三十日這二天，證人甲○○從來沒
      有回來找鑰匙？）他是回來找行動電話，不是找鑰匙。」
      、「（問：證人乙○○到底在本件車禍發生當天或第二天
      ，被告或證人甲○○他們二人有沒有回到你的店裡面拿汽
      車的鑰匙？）在我的印象中，好像只有行動電話，至於有
      沒有鑰匙，我要回去確定我的二位員工，他是不是有回去
      拿鑰匙，我所知道的是他們來拿行動電話。」等語相符，
      是甲○○於案發當日未曾返回「愛泰小吃店」尋找其車子
      鑰匙乙節，自堪認定，被告上揭辯解，自不足取。至被告
      提出其與乙○○於審判外在立法委員何智輝公館服務處之
      對話錄音帶，姑不論其內容是否真實，惟該錄音帶內容既
      屬證人乙○○於審判外之陳述，依刑事訴訟法第一百五十
      九條第一項之規定，自不得作為證據，亦即無證據能力；
      又無證據能力之證據，不得作為判斷之依據，刑事訴訟法
      第一百五十五條第二項定有明文，查卷附被告所提出其與
      乙○○於審判外在立法委員何智輝公館服務處之對話錄音
      帶既無證據能力，揆諸上揭規定，自無證明力可言，是本
      件尚難依卷附之上揭被告與乙○○於審判外之對話錄音帶
      ，遽認被告上揭辯解為真實。另被告於原審審理中雖聲請
      傳喚證人江曜基、林智森、吳美智到庭作證，以證明渠等
      確曾於九十二年六月五日在立法委員何智輝公館服務處，
      聽到被告與證人乙○○上開對話錄音帶內容；惟查，證人
      乙○○於審理中已到庭作證，並經檢察官、被告及辯護人
      對之行交互詰問如前所述，是其證言自應以其在本院審理
      中之證述內容為準，何況如上所述上開錄音帶內容乃證人
      乙○○於審判外之陳述，因屬傳聞證據而無證據能力，則
      被告所聲請傳喚證人江曜基、林智森、吳美智之待證事實
      ，既亦屬傳聞事實，是上開證人亦均屬傳聞證據，揆諸上
      開規定，自亦無證據能力，是本院認被告聲請傳喚證人江
      曜基、林智森、吳美智到庭作證乙節，核無必要。
（十）綜上所述，被告所辯顯係事後飾卸之詞，不足採信，被告
      於案發當時係屬駕駛肇事車輛之人乙節，應堪認定。此外
      ，復有道路交通事故調查報告表及酒精濃度測試表、診斷
      證明書、法醫參考病歷摘要表各一紙及照片九幀附卷可稽
      。而被害人謝昭蘭確因本件車禍致死、告訴人壬○○因本
      件車禍受傷，復據告訴人子○○、癸○○、壬○○分別於
      偵查中及審理中指訴甚詳，且被害人謝昭蘭因本件車禍受
      傷死亡，亦經臺灣苗栗地方法院檢察署檢察官督同檢驗員
      相驗屬實，並製有相驗筆錄、相驗屍體證明書、驗斷書各
      一份附卷可憑。查刑法第一百八十五條之三所規定者，係
      屬「抽象危險犯」，不以發生具體危險為必要，且參考德
      國、美國之認定標準，凡酒精濃度呼氣已達○‧五五ＭＧ
      ／Ｌ以上，肇事率即為一般正常人之十倍，應認為已達「
      不能安全駕駛」之標準。次就醫學文獻所知，酒精對人體
      造成之影響，於呼氣時酒精濃度達○‧二五ＭＧ／Ｌ即會
      輕度中毒，造成協調功能降低，呼氣時酒精濃度達○‧五
      ○ＭＧ／Ｌ即屬中度中毒症狀，出現反應慢、感覺減低、
      影響駕駛之狀況；被告經警測得之呼氣中酒精濃度值為一
      ‧二八ＭＧ／Ｌ（毫克），顯已超出標準值甚多，且已肇
      事，揆諸前揭說明，顯見其服用酒類後，已達不能安全駕
      駛動力交通工具而駕駛之程度。又按汽車駕駛人飲酒後其
      吐氣所含酒精成份超過每公升０‧二五毫克以上者，不得
      駕車；另汽車行駛在未劃標線之道路，應靠右行駛；且車
      輛行駛時，駕駛人應注意車前狀況，隨時採取必要之安全
      措施，道路交通安全規則第一百十四條第二款、第九十五
      條前段、第九十四條第三項分別定有明文。被告駕車自應
      注意上述道路交通安全規定，且為一般駕駛人所應知。本
      件被告於右揭時地駕駛自小客車，途經肇事地段，本應注
      意上開規定，且依當時天候、路況又無不能注意之情形，
      竟疏未注意，貿然向左前行而撞及在步行中之被害人謝昭
      蘭與告訴人壬○○，致該造成告訴人壬○○受有胸部挫傷
      、左邊肋骨第四至第八骨折之傷害；謝昭蘭則受有頭胸腹
      部嚴重外傷骨折、顱內出血及胸腹部內出血之傷害；謝昭
      蘭雖經送醫，惟仍於送醫途中不治死亡，是被告駕車具有
      過失甚明，且被告之過失行為，與被害人謝昭蘭之死亡結
      果及告訴人壬○○之受傷結果間，均具有相當因果關係。
      又被告既如前述，足證本件被告係於肇事明知已致人死亡
      、受傷後而逃逸無疑。從而，本件事證明確，被告犯行均
      堪認定。被告聲請就其與甲○○二人測謊，惟經詢之內政
      部警政署刑事警察局，據覆略以「被告及證人案發當時均
      已處於飲酒的狀態．．．本案並不宜進行測謊鑑驗」，有
      該局九十四年四月一日刑鑑字第０九四００四七三六０號
      函可稽；被告另請查明案發當時跟蹤肇事車至被告家之小
      貨車司機為何人，然此已無從查明，亦有苗栗縣警察局苗
      栗分局九十四年五月十七日苗警栗刑字第０九四０００七
      六四五之一號函可按；附此敘明。
二、核被告丑○○所為，係犯刑法第一百八十五條之三酒後駕車
    之公共危險罪、第二百七十六條第一項之過失致死罪、第二
    百八十四條第一項前段之過失傷害罪及第一百八十五條之四
    之駕駛動力交通工具肇事致人死傷而逃逸罪。被告所犯上開
    刑法第二百七十六條第一項之過失致死罪及第二百八十四條
    第一項前段之過失傷害罪二罪間，為一行為所觸犯，屬想像
    競合犯，依刑法第五十五條前段之規定，應從一重依刑法第
    二百七十六條第一項過失致死罪處斷。又被告所犯上開刑法
    第一百八十五條之三酒後駕車之公共危險罪、第一百八十五
    條之四之駕駛動力交通工具肇事致人死傷而逃逸罪及第二百
    七十六條第一項之過失致死罪三罪間，犯意各別、行為互殊
    、罪名互異，應予分論併罰。另被告酒醉駕車因而致被害人
    謝昭蘭死亡、告訴人壬○○受傷，所犯刑法第二百七十六條
    第一項之過失致死罪，應依道路交通管理處罰條例第八十六
    條第一項之規定加重其刑。
三、原審予以論科，固非無見，惟本院審酌被告犯罪之情節及被
    告於偵查之初曾坦承犯行，又因在酒後駕車肇事，嗣對酒後
    之情節容或自生懷疑而翻異自辯，尚未足視此為深惡等情狀
    ，認原審就其酒醉駕車、過失致死及肇事逃逸三罪，依次量
    以有期徒刑六月、一年六月及一年二月，尚嫌過重，被告上
    訴否認犯行，檢察官上訴請求提高其刑，雖均無理由，然原
    判決既有可議，仍應撤銷改判。爰審酌被告酒後駕車肇事而
    逃逸及其所生損害，其初曾坦承犯行，嗣又翻異，迄未賠償
    和解等一切情狀，就其所犯之罪分別量處如主文第二項所示
    之刑，並定其應執行之刑。
據上論斷，應依刑事訴訟法第369條第1項前段、第364條、第299
條第1項前段，刑法第185條之3、第276條第1項、第284條第1項
前段、第185條之4、第55條、第51條第5款，道路交通管理處罰
條例第86條第1項，罰金罰鍰提高標準條例第1條前段，判決如主
文。
本案經檢察官己○○到庭執行職務。
中　　華　　民　　國　　94　　年　　11　　月　　9 　　日
               刑事第五庭  審判長法　官　袁　從　楨
                                 法　官　郭　同　奇
                                 法　官　姚　勳　昌
上列正本證明與原本無異。
肇事逃逸部分得上訴。
如不服本判決應於收受送達後十日內向本院提出上訴書狀，其未
敘述上訴之理由者並得於提起上訴後十日內向本院補提理由書（
均須按他造當事人之人數附繕本）。
                                 書記官　呂　淑　芬
中　　華　　民　　國　　94　　年　　11　　月　　11　　日
　　　　　　　　　　　　　　　　　　　　　　　　　　　Ｉ
